【裁判字號】    89,易,122
【裁判日期】    890510
【裁判案由】    贓物
【裁判全文】
臺灣屏東地方法院刑事判決                          八十九年度易字第一二二號
    公訴人  屏東地方法院檢察署檢察官
    被  告  丁○
    選  任  黃政雄律師
    辯護人
右被告因贓物案件，經檢察官提起公訴 (八十八年度偵字第五九九八號)，本院判決
如左：
    主  文
丁○無罪。
    理  由
一、本件公訴意旨略以：丁○於民國八十年間，明知位於屏東縣牡丹鄉○○○段二八
    一地號 (起訴書誤植為同段七七0地號)之土地係國有土地，且該土地上之鐵皮屋
    係其岳父於二、三十年前所搭蓋竊佔之贓物，竟在其岳父八十年間死亡後，仍收
    受、管理該土地，在該鐵皮屋內放置傢俱及煮炊器具，迄八十八年六月四日十時
    三十分許，經財政部國有財產局會同警方前往會勘，始發現上情，因認丁○涉有
    贓物罪嫌。
二、公訴人認定被告丁○涉有贓物犯行，係以卷附之相片、會勘記錄及證人丙○○、
    甲○○、洪景隆之證詞為其所憑之論據。惟按犯罪事實應依證據認定之，無證據
    不得推定其犯罪事實。又不能證明被告犯罪者，應諭知無罪之判決。刑事訴訟法
    第一百五十四條、第三百零一條第一項分別定有明文。又事實之認定，應憑證據
    ，如未能發現相當證據，或證據不足以證明，自不能以推測或擬制之方法，以為
    裁判之基礎。最高法院四十年度台上字第八六號判例可資參照。
三、訊據被告丁○固不否認有於該國有地上搭建鐵皮屋，惟堅詞否認有收受贓物，辯
    稱：我的岳父潘車栳於五十年間即居住於該國有土地上，六十一年三月十日，我
    與潘車栳之女結婚，因係入贅，故於六十年間始遷入與潘車栳一同居住，後因房
    子不夠使用，我自己又蓋一間，直至八十五年四月五日，我夫妻於他處興建新宅
    ，我們就遷出至新宅居住，後岳父於八十七年二月六日死亡，我早已遷移新居多
    時，根本無再居住於鐵皮屋內，且我並不知該土地係國有地，土地四週之竹籬笆
    也不是我蓋的等語。經查，被告於其岳父死後並未使用其岳父所遺留之鐵皮屋等
    情，亦據證人乙○○即牡丹鄉旭海村村長於本院審理中所證述：該筆國有土地上
    之兩間鐵皮屋，一間是由被告岳父所蓋，已蓋了一、二十年，被告在其岳父死後
    ，並無繼續使用，且那間已破舊不堪，另一間是被告於七十四年間所蓋等語；及
    證人丙○○於本院審理中證稱：竹籬笆是被告之岳父蓋的，土地上之兩間鐵皮屋
    ，較舊的那間是被告岳父蓋的，...，較新的那間我不知道是何人蓋的，只有看
    到被告之岳父在那裡出入，在被告之岳父死後，並無看到被告在使用該房屋及土
    地等語屬實，再者，依本院於八十九年二月十日履勘現場之結果，在屏東縣牡丹
    鄉○○段二八一地號，確有一間鐵皮屋已荒廢，另一間鐵皮屋則為被告用以放置
    桌子等物，惟二間破舊鐵皮屋均無人居住，有勘驗筆錄及複丈成果圖在卷可稽，
    核與證人所述相符，是被告前開所辯尚堪採信。至於證人甲○○、洪景隆雖於偵
    訊時供稱：鐵皮屋是丁○住的，但我們不知何時蓋的云云，然證人既為國有財產
    局之承辦人員，於本案中與被告係處相對立之地位，是其陳述是否與事實相符，
    仍應調查其他證據，而如前所述，該筆國有地上既有一間鐵皮屋已荒廢，無人使
    用居住，另被告現使用之鐵皮屋，證人並未證實為被告之岳父所蓋，尚難僅被告
    之岳父曾在該國有土地上建屋居住，即遽以推論被告前開使用之房屋及土地為收
    受自其岳父之贓物。依上所述，公訴人所舉之證據尚不足以證明被告犯罪，此外
    ，復查無其他積極證據證明被告確有公訴人所指之贓物犯行，不能證明被告犯罪
    ，依法應諭知無罪之判決。
據上論斷，應依刑事訴訟法第三百零一條第一項，判決如主文。
本案經檢察官鍾和憲到庭執行職務
中      華      民      國      八十九      年      五      月    十    日
                                臺灣屏東地方法院刑事第二庭
                                    審判長
                                    法  官
                                    法  官


司法院資訊處製作；財團法人民間司法改革基金會備份。
